臺灣高等法院刑事判決
108年度上易字第2071號
上  訴  人  
即  被  告  劉碧華  


上列上訴人因妨害名譽案件，不服臺灣臺北地方法院107年度易
字第966號，中華民國108年9月12日第一審判決（起訴案號：臺
灣臺北地方檢察署106年度偵緝字第1270號），提起上訴，本院
判決如下：
    主  文
上訴駁回。
    事  實
一、劉碧華係藝名「劉燕燕」之演藝人員，竟意圖散布於眾，基
    於散布文字誹謗之犯意，於民國 106年2月8日前某不詳時間
    ，在臺灣地區某麥當勞內，向○○傳媒股份有限公司（址設臺
    北市○○區○○街000號3樓，下稱○○傳媒公司）員工阮馨儀陳稱
    ：其於102年7月25日，係因郭美珠謀擘始仰藥自殺，並由郭
    美珠委請自由時報企業股份有限公司（設臺北市○○區○○路 0
    00號15樓，下稱自由時報公司）員工臧家宜盡速就此節報導
    於自由時報公司所經營之「自由時報」網站及新聞紙上，以
    逼迫其所告訴重婚之對象李盛淵出面處理云云，嗣經不知情
    之阮馨儀以上開內容撰寫標題為「獨／吞藥破頭闖鬼門  歌
    后劉燕燕驚爆遭『設局自殺』」之報導（下稱本案報導），並
    於 106年2月8日刊載於○○傳媒公司所經營之「 NOWnews○○新
    聞」網站上，使不特定人得以共見共聞，足生損害於郭美珠
    、臧家宜之社會評價與人格尊嚴。嗣經郭美珠、臧家宜於10
    6年2月8日凌晨0時30分許，在郭美珠位於臺北市○○區○○○路 
    0段00巷00弄00號住處見聞上開新聞報導內容，報警處理，
    因而查悉上情。
二、案經郭美珠、臧家宜訴由臺北市政府警察局松山分局報告臺
    灣臺北地方檢察署檢察官偵查起訴。    
    理  由
壹、證據能力
一、按被告以外之人於偵查中向檢察官所為之陳述，除顯有不可
    信之情況者外，得為證據，刑事訴訟法第 159條之1第2項定
    有明文。蓋因檢察官與法官同為司法官署，且檢察官代表國
    家偵查犯罪，依法有訊問被告、證人及鑑定人之權力，且須
    對被告有利、不利之情形均應注意，況徵諸實務運作，檢察
    官實施刑事偵查程式，亦能恪遵法定程式之要求，不致有違
    法取證情事，且可信度極高，是被告以外之人前於偵查中已
    具結而為證述，除反對該項供述得具有證據能力之一方，已
    釋明「顯有不可信之情況」之理由外，不宜遽指該證人於偵
    查中之陳述不具證據能力，方符前揭法條之立法意旨（最高
    法院103年度台上字第1366號、101年度台上字第5834號判決
    意旨參照）。本判決所引用證人即告訴人臧家宜於偵查中經
    具結所為之證述，其性質雖屬傳聞證據，然其於受訊問時經
    檢察官告知具結之義務及偽證之處罰後命其具結，有訊問筆
    錄（見臺灣臺北地方檢察署 106年度偵緝字第1270號卷，下
    稱偵緝卷，第33頁背面）及證人結文（見偵緝卷第37頁）附
    卷可參，且形式上觀察渠證述並無顯不可信之情況，並經原
    審於審判期日依法進行證據之調查、辯論，使上訴人即被告
    劉碧華（下稱被告）有對質詰問之機會，是被告於訴訟上程
    序權利已受保障，參酌上開說明，證人即告訴人臧家宜在偵
    查中經具結所為之證述，毋庸另為證明，即應認有證據能力
    。
二、次按被告以外之人於審判外之陳述，雖不符同法第159條之1
    至第159條之4之規定，而經當事人於審判程序同意作為證據
    ，法院審酌該言詞陳述或書面陳述作成時之情況，認為適當
    者，亦得為證據；又當事人、代理人或辯護人於法院調查證
    據時，知有第159條第1項不得為證據之情形，而未於言詞辯
    論終結前聲明異議者，視為有前項之同意，刑事訴訟法第15
    9條之5定有明文。考其立法意旨在於傳聞證據未經當事人之
    反對詰問予以核實，原則上先予排除。惟若當事人已放棄反
    對詰問權，於審判程序中表明同意該等傳聞證據作為證據；
    或於言詞辯論終結前未聲明異議，基於尊重當事人對傳聞證
    據之處分權，及證據資料愈豐富，愈有助於真實發見之理念
    ，且強化言詞辯論主義，使訴訟程序得以順暢進行，上開傳
    聞證據亦均具有證據能力。而所謂「審酌該陳述作成時之情
    況，認為適當者」，係指依各該審判外供述證據製作當時之
    過程、內容、功能等情況，是否具備合法可信之適當性保障
    ，加以綜合判斷而言（最高法院94年度台上字第3277號判決
    意旨可資參照）。本判決所引用之證人陳蒼嶺、黃汝鈺、鄧
    立智於警詢中之證述、衛生福利部中央健康保險署106年10
    月5日健保審字第1060063152號函等供述證據，業據被告就
    證據能力未予爭執（見本院卷第56至58頁），本院並於審判
    期日依法進行證據之調查、辯論，是被告於訴訟上程序權利
    已受保障。本院審酌本判決引用之上開供述證據資料，其製
    作時之情況，並無違法不當及證明力明顯過低之瑕疵，亦認
    為以之作為證據核屬適當，應有證據能力。
三、又按除法律另有規定外，實施刑事訴訟程序之公務員因違背
    法定程序取得之證據，其有無證據能力之認定，應審酌人權
    保障及公共利益之均衡維護，刑事訴訟法第158條之4定有明
    文。查卷附本案報導網頁列印畫面，其證據目的及性質非屬
    供述證據，自無傳聞法則規定之適用，本院審酌上開證據資
    料製作時之情況，尚無違法不當之瑕疵，且與本案待證事實
    間具有相當關聯性，又當事人就其證據能力均未表示爭執（
    見本院卷第58頁），本院認以之作為證據應屬適當，有證據
    能力。
貳、實體部分
一、認定事實所憑之證據及認定理由
    訊據被告固供承有接受○○傳媒公司員工阮馨儀採訪之事實，
    惟矢口否認有散布文字誹謗之犯行，於原審審理時辯稱：郭
    美珠找臧家宜搶快報導這件事，不是伊跟阮馨儀說的，且伊
    服用之藥品確實是郭美珠給伊的，郭美珠叫伊假裝吞藥自殺
    ，再由郭美珠趕快去救伊，伊說的都是事實云云；嗣於本院
    審理時辯稱：這都是他們一手策畫叫伊假自殺再來救伊，伊
    很冤枉，他們說的都不是事實，伊沒有誹謗云云。經查：
  ㈠證人阮馨儀有撰寫本案報導，內容並提及「為了讓兒子認祖
    歸宗，劉燕燕狀告李盛淵重婚罪，當時與她相交40餘年的郭
    美珠，打著『討公道』的名義，要幫她逼李盛淵出來面對，竟
    設局指使她吞藥自殺，並找來曾因恐嚇郭台銘被判囚 8個月
    的記者臧家宜搶快報導。」等語，且本案報導於 106年2月8
    日刊載於○○傳媒公司所經營之「NOWnews○○新聞」網站上等
    事實，除據證人阮馨儀證述明確在卷（見原審卷第255頁）
    外，並有本案報導網頁列印畫面在卷可稽（見臺灣臺北地方
    檢察署 106年度偵字第9743號卷，下稱偵卷，第13至14頁）
    ，此部分事實，首堪認定。
  ㈡證人阮馨儀於原審審理中證稱：106年2月間伊在○○傳媒公司
    擔任記者，本案報導是伊寫的，在做這篇報導之前不認識被
    告，當天是第一次見到，那時候的長官突然說有一個新聞要
    報，就派伊過去採訪的地方對被告做採訪，是約在麥當勞，
    伊是很臨時被派過去的，哪間麥當勞忘記了，那時有另一個
    人陪被告，應該是王馨怡，被告上54新觀點時王馨怡也有陪
    同，因為伊一開始不是去跑被告的新聞，是去跑王馨怡的新
    聞，後來王馨怡才跟伊說是要講被告的事情，該篇報導的內
    容是被告講，伊紀錄下來，裡面完全都是轉述被告講的話，
    那時候伊也不認識郭美珠、臧家宜，伊有跟被告特別提到這
    個設局自殺有可能會有刑事的問題，可能會被告，被告說這
    是她講的事情，就是有這樣的事，伊只是把這件事情報導出
    來，在採訪當天，伊直接跟被告講說這樣報出去妳可能會被
    告，因為伊有問被告可不可以報導這件事情，被告說這都是
    事實，她不會說謊，她說沒有關係，因為都是事實，她認為
    是事實就不會被告等語（見原審卷第255至257頁）。依阮馨
    儀證述，其與被告並不認識，採訪當天才第一次見到被告等
    情，被告於本院審理時亦供稱：伊不認識阮馨儀，採訪當天
    第一次見面等語（見本院卷第57頁），則阮馨儀與被告於採
    訪本案報導前既不認識、素昧平生，衡情阮馨儀應無甘冒偽
    證罪重罰之風險，刻意杜撰虛偽情節以誣陷被告之理，是阮
    馨儀之上開證述應堪採信。再由阮馨儀上開證述以觀，本案
    報導之內容確實是被告向阮馨儀陳述，而被告於偵查中亦曾
    供稱：這些內容都是伊跟記者說，但這都是事實等語（見偵
    緝卷第34頁背面），互核被告此部分供述與阮馨儀之證述相
    符，已足認本案報導之內容確實是被告跟阮馨儀所陳述無訛
    。至被告雖於原審審理中翻異前詞，改稱：伊只有講孩子的
    爸爸的事情，其他的部分伊都沒有講云云，惟審酌被告於偵
    查中之供述，距離案發時間較接近，記憶較為清晰，尚無暇
    深慮利害關係，為不實陳述之蓋然性較低，且核與阮馨儀之
    證述相符，應以被告於偵查中之供述較為可採，是被告嗣後
    辯稱：伊只有講孩子的爸爸的事情，其他的部分伊都沒有講
    云云，尚難採信。依上所述，本案報導之內容係被告向阮馨
    儀所陳述之事實，至為明灼。
  ㈢再被告雖一再辯稱：服用之藥品是郭美珠給伊的，郭美珠叫
    伊假裝吞藥自殺，再由郭美珠趕快去救伊，並由臧家宜搶快
    報導云云。惟查：
  ⒈證人即告訴人郭美珠於原審審理中證稱：伊沒有與臧家宜一
    同設局被告自殺，102年7月24日晚上，伊與臧家宜、陳蒼嶺
    、黃汝鈺、鄧立智以及蔡美玲、劉淑芬等人在伊家打牌，我
    們在吃飯時，被告突然穿得一身黑進來，她沒有參加打牌，
    伊不知道被告是來幹嘛的，伊就開玩笑說「劉燕燕妳今天是
    來弔唁的嗎？怎麼一身黑？」，我們叫被告一起吃飯，吃飯
    時被告說要喝酒，她已有醉意了，後來就一直講、一直講，
    打牌的人一直催伊，伊就請鄧立智是不是陪被告喝點酒，打
    牌的人一直催，被告坐在那裡講個沒完沒了，最後被告要走
    的時候，我們就叫婦協的計程車送她，伊請計程車把被告送
    到家時回個電給我們，然後就送走被告了，被告走後，我們
    又繼續打牌，伊絕對沒有拿安眠藥給被告吃，伊自己有吃安
    眠藥的習慣，但伊沒有拿安眠藥給被告吃，吃安眠藥的事情
    在伊家特別嚴格，伊有時吃完忘記了還會再拿來吃，所以控
    管方式是每天吃藥由傭人拿一個盤子，現在幾點就吃這一盤
    ，每天晚上給伊1顆，除非是伊很痛苦，伊說再給伊1顆，還
    要求半天，所以伊根本就不知道伊家的安眠藥使蒂諾斯（ S
    TILNOX）放在哪裡，伊完全沒有跟被告說要被告先吞藥自殺
    ，再去救被告這件事。伊打牌打了半天，黃汝鈺拎著伊到後
    面說不要打，黃汝鈺說叫鄧立智先幫伊代打，並說「美珠，
    我覺得不太對喔」，伊說「什麼不太對」，黃汝鈺說「劉燕
    燕剛剛在講那些話，是在交代後話」，伊說「見妳的大頭鬼
    ，我都沒有感覺」，我們都叫黃汝鈺「師姐」，黃汝鈺說她
    會通靈有看到被告頭上有一團黑，伊說「這個我看太多了，
    我們家郭美紅常常這樣整我」，黃汝鈺說「真的啦，妳今天
    不去，明天妳會後悔」，伊說「我在打牌，妳不要在那邊亂
    」，黃汝鈺就說「打個電話給她總可以吧」，伊就說「叫他
    們先打」，正好臧家宜進來，伊說「臧家宜，妳有沒有劉燕
    燕的電話？她們打都沒有人接」，臧家宜說大概是她們的電
    話號碼被告不肯接，所以請伊用伊的電話打一次，伊電話一
    打開就看到幾個字寫「美珠姊，我先走了，請妳幫我收屍」
    ，多恐怖啊，那個時候伊整個腿都軟了，黃汝鈺說「妳看，
    現在要怎麼樣」，伊說「我也不知道怎麼樣，因為我不知道
    她家住哪裡」，臧家宜說她曾經訪問過被告說要帶我們去，
    就由黃汝鈺開車，開到半路伊說「不行，妳們開這麼久，還
    沒有到她家就來不及了，萬一跳樓都已經粉身碎骨了，趕快
    報警」，所以我們就報警，警察還沒有到，我們先到，我們
    想要會合里長，但里長不在，找被告家人也沒來，伊到被告
    家門口時，按了好久的門鈴，但沒辦法進去被告家裡面，後
    來是警察來了，警察說沒有里長要伊簽切結書，有什麼狀況
    一切要伊賠償，伊說「人命關天，門先打了吧」，開始警察
    就去破壞門，先把前面第一個鐵門打開時，第二個木門自己
    跳開，門一打開，伊衝進去，被告整個躺在吃飯的桌底下，
    我們的第一個反應就是趕快要去抱被告，但警察又把伊的衣
    服拉住說，叫伊不要破壞現場，這句話把伊嚇到腿都軟了，
    警察進去就把被告抬走，警察跟伊說「妳們3個人要有1個人
    留在這裡找劉燕燕的健保卡、身分證，至少這 2種要找來，
    我們要送劉燕燕到醫院，另外一個人跟我們一起到醫院」，
    臧家宜說她要到醫院，伊跟黃汝鈺就在那裡找被告的身分證
    ，黃汝鈺找到被告的健保卡跟身分證，然後我們就去醫院等
    語（見原審卷第203至208頁）。
  ⒉證人即告訴人臧家宜於偵查中證稱：案發當日伊與黃汝鈺、
    鄧立智到郭美珠家中吃飯，當天還有郭美珠的牌友劉淑芬等
     3人，那天被告也跑來吃飯，但被告看起來心情不好一直喝
    酒並一直抱怨，後來被告喝得差不多，郭美珠就幫被告叫婦
    協計程車，之後有打電話確認被告是否安全到家，後來郭美
    珠看到被告傳來說要自殺的訊息，一開始郭美珠是不以為意
    ，因為郭美珠身邊很多人都會鬧自殺，但黃汝鈺說情況不對
    ，堅持要大家過去被告家一趟，之後黃汝鈺開車載著伊與郭
    美珠到被告家，當下一直打電話給被告都沒有接，所以打給
    消防局，到現場因為沒有鑰匙無法進入被告家中，消防局的
    人員就破門而入，進入被告家後伊看到被告倒臥在地上，嘴
    唇發黑，就趕快把被告送醫院。伊撰寫被告自殺的報導的原
    因是因為伊先前就撰寫過被告與李盛淵的報導，加上被告自
    殺後，伊有在場且送被告到醫院，伊打電話請示當時自由時
    報的副總，副總表示我們報導要盡責，當時感覺被告的自殺
    是因為我們先前的報導對方不理她而間接引起，所以我們還
    是要負責把後續自殺事情報導出來等語（見偵卷第33頁背面
    至第34頁）；嗣於原審審理中證稱：伊與郭美珠是去救人，
    怎麼會是搶快報導，郭美珠沒有設局，而伊是剛好在現場，
    102年7月24日晚上，伊到郭美珠家中吃飯，當天晚上很多人
    在場，因為郭美珠的家裡習慣會有很多人打麻將，伊記得當
    天打麻將有一個三重的代表及郭美珠的其他牌友，當天伊會
    去找郭美珠，是因為伊當時還在自由時報採訪，就是做特約
    記者的工作，所以伊是要去問郭美珠其他藝人相關的消息，
    伊到了現場發現有許多郭美珠的朋友，被告當天穿了一身黑
    色的衣服，來的時候情緒不是很穩定，被告跟我們一起吃飯
    ，席間被告喝了很多酒，後來因為郭美珠要打麻將，所以被
    告就先離開，郭美珠有幫被告叫計程車，郭美珠都是叫婦聯
    ，每次郭美珠的牌友要回家時也是會幫他們叫計程車，所以
    這個動作在伊看來是很習慣的，郭美珠後來吃完飯就去打麻
    將，我們就在客廳跟黃汝鈺及證人鄧立智聊天，因為黃汝鈺
    是開宮廟，黃汝鈺就說「妳要不要問一下她（指被告）回家
    沒？」，黃汝鈺大概覺得被告情緒不是很穩定，郭美珠就說
    「不用啦，都已經幫她叫車了，幹嘛還要」，因為郭美珠叫
    的是她固定配合的計程車一定安全，後來黃汝鈺就說「不行
    ，我看她情緒不太穩定，妳還是打個電話好了」，伊打電話
    給被告，被告好像沒有接，伊依稀記得打了1、2通都沒接，
    伊在想也許是我們的電話被告不接，黃汝鈺就說「郭美珠妳
    自己打」，但郭美珠在打牌就遲延了一下，後來郭美珠看自
    己的手機有被告自殺的簡訊，郭美珠可能碰過其他人自殺吧
    ，伊不知道，郭美珠就說「啊！沒有關係啦！不會怎麼樣」
    ，但黃汝鈺說「這個我們還是去一下好了，畢竟是一條人命
    」，由於黃汝鈺是開宮廟，她說她自己看得到一些靈界或者
    不乾淨的東西就很堅持，但郭美珠就說「我又不知道她家在
    哪」，伊說「我知道」，因為伊去採訪過被告，都還有記載
    在當時的手機裡，然後黃汝鈺就說「那我們去一趟好了」，
    就開車載我們從郭美珠住處飆到中和，在路上我們已經打電
    話給消防隊，因為怕被告怎麼樣，到了現場沒有辦法開門，
    因為我們不是屋主，也不是被告的親戚，郭美珠當時很著急
    打電話給里長，後來就是消防隊破門進去。伊沒有幫被告打
    好「要幫我收屍」的自殺簡訊，也不曾拿過被告的手機去打
    簡訊，伊與郭美珠也沒有拿安眠藥給被告吃，郭美珠吃完飯
    就去打麻將了，然後郭美珠就叫車，在場這麼多人，怎麼可
    能有任何空隙去拿藥給被告，而且我們長期在郭美珠的家中
    跟郭美珠聊天吃飯，我們都知道郭美珠的藥是外勞用藥盒子
    分好的，時間到了外勞就會餵給郭美珠吃，郭美珠的藥都是
    伯伯在掌控的。郭美珠也沒有找伊報導被告自殺的事，當天
    就是事發了，然後伊趕快打電話給伊的長官問說「怎麼辦，
    我們那天報導的劉碧華自殺了」，當時伊自由時報的長官鄧
    副總說「那妳在現場嗎？」，伊說「對，我現在要去救人了
    」，當時鄧副總說「妳在哪裡？」，伊說「我要趕去她家」
    ，然後鄧副總就說「那妳能不能寫一個類似即時的報導」，
    因為剛好伊在現場要去救人等語（見原審卷第215至218頁）
    。
  ⒊證人即當天一起在告訴人郭美珠家中用餐之陳蒼嶺於警詢時
    證稱：102年7月25日當天是伊跟郭美珠、鄧立智、黃汝鈺在
    郭美珠家中吃飯，後來被告就來了，感覺被告很傷心，被告
    說她很窮困，並表示需要他人幫助，被告就跟我們一起吃飯
    ，後來因為時間晚了，我們就叫計程車送被告回家，黃汝鈺
    因為擔心被告的安危，就跟郭美珠說還是要去看一下被告比
    較好，郭美珠拿起手機就發現被告傳來的訊息，說要替她收
    屍，郭美珠不可能指使被告吞藥自殺，當天被告來郭美珠家
    中吃飯，伊沒有聽見郭美珠說為了幫被告逼李盛淵出來面對
    事情，設局指使被告吞藥自殺，也沒有聽到郭美珠說被告吞
    藥後，會馬上去救被告等語（見偵卷第 9頁）。
  ⒋證人即當天一起在告訴人郭美珠家中用餐之黃汝鈺於警詢時
    證稱：當天郭美珠在家中打麻將，伊跟鄧立智、告訴人臧家
    宜等人及被告在郭美珠家中吃飯，後來因為被告一直喝酒，
    郭美珠就過來跟陳蒼嶺說不能再給被告酒喝了，因為被告一
    直要酒喝，後來郭美珠就叫被告不要喝了，被告頓了一下子
    ，然後就站起來跟陳蒼嶺說謝謝，並要陳蒼嶺抱她一下，說
    她很謝謝陳蒼嶺對她的照顧，就說她要回家，然後臧家宜就
    幫被告叫計程車，計程車到了後，就送被告回家，但是被告
    要走的當下，因為伊看到被告身後多了一個影子，伊覺得很
    奇怪，伊就問臧家宜說被告是誰，臧家宜就說是劉燕燕，伊
    就說被告很奇怪，有需要追蹤一下看是否平安到家，後來我
    們就開始打電話，持續打了 1個多小時，並聯繫計程車司機
    ，伊記得其中有一通電話接通就掛掉，然後伊就跟郭美珠說
    被告會死，我們要不要去看一下被告，但是郭美珠說她在演
    藝圈看太多人說要自殺了，就要我們不要理被告，我們就繼
    續打電話，後來伊就叫郭美珠打電話，郭美珠把電話拿起來
    就看到被告傳來的訊息說請郭美珠幫收屍，郭美珠還問伊是
    真的還假的，伊就說今天如果不過去確認會後悔，後來伊開
    車載告訴人臧家宜、郭美珠一同前往，因為按門鈴都沒人回
    應，我們就去找里長，並會同消防隊到場，等後續破門後就
    發現被告躺在地上，但是伊看到被告嘴角有點黑，後來就送
    醫，並通知被告的親屬前來，後來醫院是有把被告救回來。
    本件不可能是郭美珠指使被告吞藥自殺，如果沒有伊叫郭美
    珠去找被告的話，郭美珠不會去，伊到現場的時候，郭美珠
    在打麻將，而被告是在門口，她們兩個人並沒有在一起，伊
    沒有聽到郭美珠說為了幫被告逼李盛淵出來面對事情，設局
    指使被告吞藥自殺，也沒有聽到郭美珠說被告吞藥後，會馬
    上去救被告等語（見偵卷第10至11頁）。
  ⒌證人即當天一起在告訴人郭美珠家中用餐之鄧立智於警詢時
    證稱：郭美珠並沒有要被告吞藥自殺，當時被告在郭美珠家
    吃完飯喝完酒就回家了等語（見偵卷第12頁）。
  ⒍依上所述，告訴人郭美珠、臧家宜係於同日經原審以隔離訊
    問程序進行訊問，此有原審108年5月23日審判筆錄在卷可稽
    （見原審卷第 203頁），其等證述內容翔實，互核證述情節
    並大致相符、且無齟齬，又其等與被告並無恩怨仇隙，衡情
    實無刻意誣陷被告之動機與必要，足徵告訴人郭美珠、臧家
    宜上開證述均堪以採信。再觀諸告訴人郭美珠、臧家宜一致
    之證述，並無被告所謂告訴人郭美珠設局要其自殺，再由告
    訴人臧家宜進行報導之情事，益徵被告向證人阮馨儀陳述之
    上開情節當核與事實不符，殊無可採。再綜合證人陳蒼嶺、
    黃汝鈺、鄧立智上開證詞，可見當日與告訴人郭美珠、被告
    一同用餐之人均未曾聽聞告訴人郭美珠有指示被告吞藥自殺
    乙事，足見告訴人郭美珠、臧家宜上開證述告訴人郭美珠並
    無設局要求被告吞藥自殺，再由告訴人臧家宜搶快報導等語
    ，亦非出於子虛。況查依證人即告訴人郭美珠、臧家宜及證
    人黃汝鈺所述，郭美珠一開始是叫眾人不要理會被告，嗣係
    因黃汝鈺一再要求郭美珠要去找被告，郭美珠始拿起手機，
    因而看到被告傳送之簡訊，且郭美珠、臧家宜及黃汝鈺抵達
    被告住處時，因無被告住家鑰匙得以進入被告家中，必須打
    電話請警察或消防隊員始得破門而入，當郭美珠等人進入被
    告家中時，被告早已嘴角發黑等情，倘若本件確如被告所述
    係告訴人郭美珠設局要求其吞藥自殺，並以此方式逼李盛淵
    出面處理重婚及兒子認祖歸宗之事，而衡諸吞藥自殺有危及
    生命安全之可能，被告一再供述其與告訴人郭美珠並無深厚
    情誼，被告豈有不畏生命危險而輕易應允之理，再此設局自
    殺乙事若係告訴人郭美珠所提出，衡情告訴人郭美珠、臧家
    宜理應會設法確保被告之生命安全，否則被告萬一因服用過
    量安眠藥而受有不測之禍，反而因小失大，並危及被告之生
    命安全，然告訴人郭美珠於被告離開其住處後，係因證人黃
    汝鈺一再催促始拿起手機準備聯絡被告，因而看到被告傳來
    的自殺簡訊，倘若係告訴人郭美珠設局要被告服藥假裝自殺
    ，何以遲未主動聯繫被告，並進一步得知被告之服藥進度，
    若非證人黃汝鈺促告訴人郭美珠致電被告，告訴人郭美珠又
    如何及時發現被告之自殺簡訊？再告訴人郭美珠、臧家宜及
    證人黃汝鈺從告訴人郭美珠位於臺北市松山區南京東路 4段
    住處前往被告位於新北市中和區景新街住處，路途非近、途
    中變數多，倘稍有不慎亦即有不及挽救被告之風險，又告訴
    人郭美珠、臧家宜及證人黃汝鈺抵達被告家時因無被告家的
    鑰匙，故需要請警察或消防隊員破門而入，然警察或消防隊
    員到場的時間並非告訴人郭美珠、臧家宜所能掌握，若警察
    或消防隊到場、破門之時間稍有延誤，被告亦即可能有生命
    危險，則衡情告訴人郭美珠是否會不顧被告之生命危險任由
    上開風險發生，亦與常情有違；是本件並非是告訴人郭美珠
    安排，要求被告設局自殺，尚非無據，益徵被告向證人阮馨
    儀陳述之情節悖於事實。
  ⒎再參以被告於偵查中供稱：伊自殺當時服用之藥物為庭呈之
    樂耐平（LOWENTABLETS），此為告訴人郭美珠給予之藥物云
    云（見偵緝卷第 45頁、第101頁背面）。惟查樂耐平目前健
    保給付共有2個品項（健保代碼分別為AC00000000及 AC0000
    000），藥品類別皆屬於第四級管制藥品，須由醫師處方使
    用，另全民健康保險特約醫院於 104年間有申報被告使用樂
    耐平之紀錄，而告訴人郭美珠並無經申報使用該 2品項藥品
    之紀錄乙節，有衛生福利部中央健康保險署106年10月5日健
    保審字第1060063152號函在卷可佐（見偵緝卷第76頁），倘
    若如被告所述，上開藥品是告訴人郭美珠在住處門外交給被
    告（見偵緝卷第34頁背面），何以告訴人郭美珠沒有領用上
    開藥品之紀錄，但被告卻有？況被告於原審審理時經受命法
    官訊問「對被告庭呈樂耐平藥物包裝1份、衛生福利部中央
    健康保險署106年10月5日健保審字第1060063152號函之證據
    能力，有何意見?」時，被告答稱：「我是有睡眠不好，我
    有跟醫生拿這個藥沒有錯，對上開函文我沒有意見。」等語
    （見原審卷第143頁），由此更加顯現被告所服用之藥品應
    非告訴人郭美珠所給予。是被告向證人阮馨儀所陳述之設局
    自殺乙事，並非事實，洵堪認定。
  ⒏被告雖又辯稱：伊跟阮馨儀說的都是事實云云。惟查被告於
    偵查中先供稱：自殺那天，伊到郭美珠家吃飯，郭美珠家中
    有一些朋友，但伊都不認識，郭美珠、臧家宜把伊送出門的
    時候，由郭美珠拿了60、70顆安眠藥給伊，並跟伊說要裝得
    像一點云云（見偵緝卷第34頁背面）；嗣則改稱：實際流程
    是郭美珠先在外面拿藥給伊，教我等一下進郭美珠家裡後酒
    要喝多一點、裝像一點、裝得可憐一點、像要自殺的樣子，
    之後伊才進去郭美珠家吃飯喝酒云云（見偵緝卷第34頁背面
    ）；被告就告訴人郭美珠是如何交付藥物乙節，先供述告訴
    人郭美珠在其離去返家時交付藥物，嗣則改稱告訴人郭美珠
    係在其進入告訴人郭美珠家中吃飯前交付藥物，前後所述相
    互矛盾，則被告就此所辯是否與事實相符，已有可疑。況被
    告所辯各節核與告訴人郭美珠、臧家宜及證人陳蒼嶺、黃汝
    鈺、鄧立智一致之證述均不符合，亦與客觀之全民健康保險
    特約醫院申報使用藥物紀錄有違，已如前述，被告復未能提
    出任何具體可信之證據以供本院調查，本院自難僅憑被告一
    己之空言，逕為對被告有利之認定。是被告上開所辯各節，
    均要屬推諉卸責之詞，委無可採。
  ㈣又本案報導之文字內容直指告訴人郭美珠設局要求被告自殺
    ，並由告訴人臧家宜負責搶快報導，復經網路散布予不特定
    之大眾而為閱讀知悉，確實會令閱讀者產生告訴人郭美珠手
    段惡毒、告訴人臧家宜欠缺媒體工作者專業素養之感，已足
    貶損告訴人郭美珠、臧家宜之名譽，足認被告利用證人阮馨
    儀撰寫內容不實之本案報導並刊登於網路，其意圖散布於眾
    ，而妨害告訴人郭美珠、臧家宜之名譽至灼。
  ㈤綜上所述，本件事證明確，被告上開所辯各節，無非事後卸
    責之詞，不足為採，其散布文字誹謗之犯行堪以認定，應予
    依法論科。
二、論罪
    核被告所為，係犯刑法第310條第2項之散布文字誹謗罪。又
    被告利用不知情之證人阮馨儀散布前揭不實內容之本案報導
    而犯上開之罪，為間接正犯。
三、維持原判決之理由
    原審以被告上開犯行事證明確，援引刑法第310條第2項、第
    41條第1項前段、刑法施行法第1條之1第1項、第2項前段等
    規定，並以行為人之責任為基礎，審酌被告身為知名藝人，
    具有相當之言論影響力，未思回報告訴人郭美珠、臧家宜挽
    救其性命之恩，反利用散布力強大之網路傳播之方式，散布
    內容不實之本案報導，對於告訴人郭美珠、臧家宜之名譽侵
    害甚深，甚而造成輿論對告訴人郭美珠、臧家宜之誤會，所
    為實屬非是，且被告犯後未能坦承犯行，迄今亦未能與告訴
    人郭美珠、臧家宜達成和解，徵得其等諒解，尚難見被告有
    何悔意，犯後態度難謂良好，並兼衡被告自述未婚，育有 1
    名約30歲之成年子女需要被告扶養，目前以唱歌維生，月收
    入約新臺幣（下同）3萬多元，多的時候可以到 10幾萬元之
    生活狀況，與初中肄業之智識程度（見原審卷第264至265頁
    ），及告訴人郭美珠、臧家宜於原審表示之意見（見原審卷
    第222頁至第224頁、第 264頁）等一切情狀，基於對被告非
    難可能性的程度高低與罪刑相當原則，量處拘役35日，並諭
    知易科罰金之折算標準。經核其認事用法均無違誤，量刑亦
    屬允當。被告上訴猶執陳詞否認犯罪，為無理由，應予駁回
    。
據上論斷，應依刑事訴訟法第368 條，判決如主文。
本案經檢察官李叔芬到庭執行職務。    
中    華    民    國    109   年    2     月    18    日
                  刑事第二十庭  審判長法  官  王復生
                                      法  官  遲中慧
                                      法  官  陳春秋
以上正本證明與原本無異。
不得上訴。
                                      書記官  周彧亘
中    華    民    國    109   年    2     月    19    日
附錄：本案論罪科刑法條全文
刑法第310條
意圖散布於眾，而指摘或傳述足以毀損他人名譽之事者，為誹謗
罪，處1年以下有期徒刑、拘役或5百元以下罰金。
散布文字、圖畫犯前項之罪者，處2年以下有期徒刑、拘役或1千
元以下罰金。
對於所誹謗之事，能證明其為真實者，不罰。但涉於私德而與公
共利益無關者，不在此限。